臺灣高等法院刑事判決　　　　　　 95年度上更(一)字第802號
上　訴　人
即　被　告　甲○○
指定辯護人　本院公設辯護人　周君穎
上列上訴人因違反槍砲彈藥刀械管制條例案件，不服臺灣宜蘭地
方法院94年度訴字第453號，中華民國95年1月10日第一審判決（
起訴案號：臺灣宜蘭地方法院檢察署94年度偵字第2617號），提
起上訴，本院判決後，經最高法院發回，本院判決如下：
    主  文
原判決撤銷。
甲○○未經許可，寄藏手槍，累犯，處有期徒刑伍年陸月，併科
罰金新臺幣拾萬元，罰金如易服勞役，以新臺幣參仟元折算壹日
。
扣案之制式九二貝瑞塔手槍壹枝（槍枝管制編號0000000
000；含彈匣壹個）、九mm制式子彈伍顆、土造子彈參顆、及
巴西TAURUS廠製制式金屬彈匣壹個，均沒收。
    事  實
一、甲○○於民國（下同）九十三年間，因違反毒品危害防制條
    例案件經臺灣宜蘭地方法院判處有期徒刑四月確定，於九十
    三年四月二十八日易科罰金執行完畢；又於同年因違反槍砲
    彈藥刀械管制條例案件，經臺灣宜蘭地方法院判處有期徒刑
    六月，併科罰金新台幣三萬元確定，於九十三年七月十三日
    執行完畢。
二、緣吳昇運（原名「吳生發」，已於八十八年八月十五日死亡
    ，經檢察官為不起訴處分）民國（下同）八十四、八十五年
    間某不詳時間，將其未經許可，無故持有之具殺傷力之制式
    九二貝瑞塔手槍乙枝（槍枝管制編號0000000000
    ；含彈匣乙個）、具殺傷力之九mm制式子彈八顆、具殺傷力
    之土造子彈四顆，及巴西TAURUS廠製制式金屬彈匣一個，藏
    置於帆布提袋內，帶往宜蘭縣蘇澳鎮○○路四十八巷五弄七
    號甲○○住處，交付不知情之甲○○妻高桂影（已死亡），
    囑高桂影轉交甲○○保管，嗣甲○○返家後，明知上開物品
    均為手槍、子彈及彈匣，仍未經許可，予以寄藏，藏置於上
    開住處，其間槍砲彈藥刀械管制條例於八十六年十一月二十
    四日修正公布，增列未經許可寄藏槍砲、彈藥主要組成零件
    之處罰規定，並將彈匣公告為手槍之主要組成零件，甲○○
    仍持續未經許可同時寄藏上開手槍、子彈、及該彈匣。嗣於
    九十四年八月間經蕭智政向警方檢舉，經警於九十四年八月
    三十一日下午二時許，為警持臺灣宜蘭地方法院核發之搜索
    票在其前揭住處搜索查獲，並在該處天花板內查扣得上開制
    式手槍乙枝（含彈匣一個）、九mm制式子彈八顆（鑑驗時試
    射三顆）、具殺傷力之土造子彈四顆（鑑驗時試射一顆），
    及制式金屬彈匣一個。
三、案經宜蘭縣警察局移送台灣宜蘭地方法院檢察署檢察官偵查
    起訴。
    理  由
一、前揭犯罪事實，業據上訴人即被告甲○○於警詢、偵查、原
    審及本院審理時迭次自白不諱，復經證人蕭智政於本院前審
    供證明確（上訴字卷第八十頁反面至第八十一頁），並有扣
    案之上開制式手槍乙枝（含彈匣一個）、九mm制式子彈八顆
    （鑑驗時試射三顆）、具殺傷力之土造子彈四顆（鑑驗時試
    射一顆），制式金屬彈匣一個，及搜索票、搜索扣押筆錄、
    扣押物品目錄表可稽。前開扣案物品經內政部警政署刑事警
    察局鑑定結果，認「一、送鑑制式九二貝瑞塔手槍一支（槍
    枝管制編號0000000000），認係義大利BERETTA
    廠製92FS型口徑九mm制式半自動手槍，機械性能良好，可擊
    發同口徑制式子彈，認具殺傷力。二、送鑑制式子彈八顆，
    認均係口徑九mm制式子彈（試射三顆），認均具殺傷力。三
    、送鑑改造子彈四顆，認均係土造子彈（具直徑九‧０mm金
    屬彈頭），經取樣一顆試射，可擊發，認具殺傷力。四、送
    鑑彈匣一個，認係巴西TAURUS廠製制式金屬彈匣。」，有該
    局九十四年九月二十七日刑鑑字第○九四○一三七六四七號
    槍彈鑑定書可稽（九十四年度偵字第二六一七號卷第二十五
    至第三十頁）。又扣案物品中共有黑色及銀色之彈匣二個，
    其中黑色之彈匣係附屬於上開制式手槍內者，另銀色彈匣則
    係上述巴西TAURUS廠製制式金屬彈匣，亦經本院勘驗屬實，
    有勘驗筆錄及審判筆錄可憑（見上更(一)字卷第二十一頁、及
    九十六年二月十三日審判筆錄），及鑑定時之照片可參（見
    偵字第二六一七號卷第二十九頁照片一、二，及第三十頁照
    片八）。至被告雖辯稱：其曾將扣案槍、彈等物交與林國榮
    （綽號「康寶」，已死亡）及蕭智政（綽號「阿正」）丟棄
    ，惟渠等並未丟棄反而槍枝保養後擅自送回，以及其曾告知
    陳倉富律師欲報繳上開槍枝及子彈等語。然查證人蕭智政否
    認其事，並證稱：其與已死亡之林國龍（被告所稱之「林國
    榮」）在被告家中看到被告拿槍出來炫耀，才向警方提出檢
    舉，檢舉之動機是將事實說出，並未維修槍枝等語綦詳（上
    訴字卷第八十頁反面至第八十一頁），被告前開所辯顯無可
    採。至於證人陳倉富於原審雖證稱：被告於九十四年八月間
    曾告知有槍械欲請其處理等語（原審卷第四十八頁），然被
    告既未實際委託陳倉富律師自首或報繳，自不能資為減免其
    刑之藉口。至於被告之前另辯其因寄藏子彈經臺灣宜蘭地方
    法院九十三年訴字第八十號判處有期徒刑六月確定，本案之
    子彈與該案件有裁判上一罪關係等語，按被告固因寄藏子彈
    而經臺灣宜蘭地方法院九十三年訴字第八十號刑事判決於九
    十三年五月十二日判處罪刑並經確定，然查該案其犯罪時間
    係於九十二年十一月間某日至同年十二月二十五日間替江千
    任寄藏子彈，本案其寄藏者則為手槍及子彈等物，時間始自
    八十四、五年間，時間相隔達七年以上，所寄藏之物品亦不
    相同，顯然犯意各別，被告於原審亦自承前案係因其友人江
    千任在其住處掉落二顆具殺傷力之子彈，為其拾獲持有等語
    （原審卷第二十六頁），該案與本案犯行顯無連續犯等裁判
    上一罪關係可言，被告此部分所辯，亦無可採。綜上所述，
    本件事證明確，被告之犯行堪予認定。
二、
  (一)核被告所為，係犯槍砲彈藥刀械管制條例第七條第四項之寄
    藏手槍罪、第十二條第四項之寄藏子彈罪、及第十三條第四
    項之寄藏槍砲主要組成零件罪。被告以一行為同時寄藏手槍
    、子彈、及彈匣，為想像競合犯，應從一較重之未經許可寄
    藏手槍罪處斷。被告寄藏手槍及子彈行為期間，槍砲彈藥刀
    械管制條例於八十六年十一月二十四日修正公布，第七條第
    四項之寄藏手槍罪之刑度由「一年以上七年以下有期徒刑」
    修正提高為「五年以上有期徒刑，併科新台幣一千萬元以下
    罰金」，第十一條第三項之寄藏子彈罪亦改為第十二條第四
    項，刑度由「三年以下有期徒刑」修正提高為「五年以下有
    期徒刑，併科新台幣三百萬元以下罰金」，惟因被告所犯寄
    藏手槍及寄藏子彈罪均在犯罪行為繼續狀態中，自應逕行適
    用修正後之規定論斷，不生新舊法比較適用之問題。又被告
    寄藏前開彈匣時，固不成立犯罪，然而槍砲彈藥刀械管制條
    例於八十六年十一月二十四日修正公布增列未經許可寄藏槍
    砲、彈藥主要組成零件之處罰規定，並將彈匣公告為手槍之
    主要組成零件後，被告仍未經許可寄藏上開彈匣，自已構成
    槍砲彈要刀械管制條例第十三條第四項之寄藏槍砲主要組成
    零件罪。被告寄藏彈匣部分之犯行雖未經起訴，然與經起訴
    之寄藏手槍、子彈部分有想像競合犯之裁判上一罪關係，自
    為起訴效力所及，本院得一併審判。被告於九十三年間，因
    違反槍砲彈藥刀械管制條例案件，經臺灣宜蘭地方法院判處
    有期徒刑六月，併科罰金新台幣三萬元確定，於九十三年七
    月十三日執行完畢，有本院被告全國前案紀錄表在卷可查，
    其於有期徒刑執行完畢五年內，再犯有期徒刑以上之本罪，
    應依累犯規定加重其刑。
  (二)被告行為後，刑法於九十四年二月二日修正公布，於九十五
    年七月一日施行。被告於五年以內再故意犯本件有期徒刑以
    上之罪，不論依修正前之刑法第四十七條，或修正後之刑法
    第四十七條第一項之規定，均構成累犯，對被告而言並無有
    利或不利之情形，自不生新舊法比較之問題，應逕依修正前
    之刑法第四十七條論以累犯。另修正前刑法第三十三條第五
    款規定「罰金：（銀元）一元以上。」，修正後刑法第三十
    三條第五款規定「罰金：新台幣一千元以上，以百元計算之
    。」，此部分經比較結果，以修正前之規定有利於被告，自
    應適用行為時法即修正前之刑法規定。
  (三)另有關易服勞役之規定，修正前刑法第四十二條第二項規定
    「易服勞役以一元以上三元以下折算一日。」，而被告行為
    時之易服勞役折算標準，據修正前罰金罰鍰提高標準條例第
    二條前段規定，就其原定數額提高為一百倍折算一日，則被
    告依行為時之易服勞役折算標準，應以銀元三百元即新臺幣
    九百元折算一日；然修正後刑法第四十二條第三項前段規定
    ：「易服勞役以新臺幣一千元、二千元或三千元折算一日。
    」，經比較新舊法結果，以修正後之規定，較有利於被告，
    則應依刑法第二條第一項後段規定，適用修正後之刑法第四
    十二條第三項前段規定，定罰金易服勞役之折算標準。
三、原判決對被告予以論科，固非無見。然查：(1)被告寄藏彈匣
    部分另犯槍砲彈藥刀械管制條例第十三條第四項之寄藏槍砲
    主要組成零件罪，且與經起訴之寄藏手槍、子彈罪有想像競
    合犯，自為起訴效力所及，原判決漏未一併審究，已有未合
    。(2)扣案之制式九mm子彈八顆已於鑑驗時試射三顆，該三顆
    子彈已無殺傷力而非違禁物，原判決仍一併宣告沒收，自屬
    不當。(3)被告行為後，刑法已有變更，原判決未及就罰金易
    服勞役之折算標準部分比較適用，尚有未洽。(4)原判決於主
    文及事實欄均認定記載被告係犯「寄藏」手槍、子彈罪，理
    由卻論以「持有」罪名（見原判決理由二），亦屬矛盾。被
    告以原判決量刑過重為由提起上訴，雖無理由，然原判決既
    有可議，自屬無法維持，應由本院將原判決撤銷，另為適法
    之諭知。爰審酌被告之素行，無故替友人寄藏手槍、子彈、
    及彈匣，且於吳昇運死亡後仍長期繼續寄藏上開物品，足以
    危害社會治安，惟被告尚未持以實施其他重大犯罪，且犯後
    能坦承犯行，態度尚佳，以及其生活狀況、智識程度等一切
    情狀，量處如主文第二項所示之刑，並諭知罰金易服勞役之
    折算標準，以示儆懲。
四、扣案之制式手槍乙枝（含彈匣一個）、九mm制式子彈五顆、
    土造子彈三顆、及制式金屬彈匣一個，均為違禁物，應依法
    宣告沒收。其餘鑑驗時試射之九mm制式子彈三顆、改造子彈
    一顆，已非屬違禁物，爰不另諭知沒收，併予敘明。
據上論結，應依刑事訴訟法第三百六十九條第一項前段、第三百
六十四條、第二百九十九條第一項前段、槍砲彈藥刀械管制條例
第七條第四項、第十二條第四項、第十三條第四項、刑法第二條
第一項、第十一條前段、第五十五條、第三十八條第一項第一款
、第四十二條第三項、修正前刑法第四十七條，判決如主文。
本案經檢察官曾忠己到庭執行職務。
中　　華　　民　　國　　96　　年　　3 　　月　　9 　　日
　　　　　　　　　刑事第十九庭  審判長法　官　尤豐彥
　　　　　　　　　　　　　　　　　　  法　官  魏新國
　　　　　　　　　　　　　　　　　　  法　官  宋　祺
以上正本證明與原本無異。
如不服本判決，應於收受送達後十日內向本院提出上訴書狀，其
未敘述上訴之理由者並得於提起上訴後十日內向本院補提理由書
（均須按他造當事人之人數附繕本）。
                                      書記官　王韻雅
中　　華　　民　　國　　96　　年　　3 　　月　　9 　　日
附錄：本案論罪科刑法條全文
槍砲彈藥刀械管制條例第7條
未經許可，製造、販賣或運輸火砲、肩射武器、機關槍、衝鋒槍
、卡柄槍、自動步槍、普通步槍、馬槍、手槍或各類砲彈、炸彈
、爆裂物者，處死刑、無期徒刑或7年以上有期徒刑；處徒刑者
，併科新台幣3千萬元以下罰金。
未經許可，轉讓、出租或出借前項所列槍砲、彈藥者，處無期徒
刑或5年以上有期徒刑，併科新台幣1千萬元以下罰金。
意圖供自己或他人犯罪之用，而犯前2項之罪者，處死刑或無期
徒刑；處徒刑者，併科新台幣5千萬元以下罰金。
未經許可，持有、寄藏或意圖販賣而陳列第1項所列槍砲、彈藥
者，處5年以上有期徒刑，併科新台幣1千萬元以下罰金。
第1項至第3項之未遂犯罰之。
槍砲彈藥刀械管制條例第12條
未經許可，製造、販賣或運輸子彈者，處1年以上7年以下有期徒
刑，併科新台幣500萬元以下罰金。
未經許可，轉讓、出租或出借子彈者，處6月以上5年以下有期徒
刑，併科新台幣300萬元以下罰金。
意圖供自己或他人犯罪之用，而犯前二項之罪者，處3年以上10
年以下有期徒刑，併科新台幣700萬元以下罰金。
未經許可，持有、寄藏或意圖販賣而陳列子彈者，處5年以下有
期徒刑，併科新台幣300萬元以下罰金。
第1項至第3項之未遂犯罰之。
